【裁判字號】    92,上易,648
【裁判日期】    920429
【裁判案由】    傷害
【裁判全文】
臺灣高等法院刑事判決                            九十二年度上易字第六四八號
    上  訴  人  臺灣桃園地方法院檢察署檢察官
    被      告  乙○○
                丙○○
右上訴人因被告傷害案件，不服臺灣桃園地方法院九十一年度易字第一一八一號，中
華民國九十一年十月十八日第一審判決（起訴案號：臺灣桃園地方法院檢察署九十一
年度偵字第七二九五號）提起上訴，本院判決如左：
    主  文
原判決撤銷。
乙○○、丙○○共同傷害人之身體，乙○○處有期徒刑貳月，丙○○處拘役伍拾日，
如易科罰金，均以參佰元折算壹日。
    事  實
一、乙○○係桃園縣八德市後庄四號「台北生活家工地」地主，丙○○係乙○○之胞
    兄，緣民國九十年十二月二十六日上午八時四十分許，乙○○未經「台北生活家
    工地」建商同意，擅自僱工欲將該工地之外牆打掉，適工地監工甲○○見狀，立
    即打電話通知「台北生活家工地」之建商予以制止，乙○○因而心生不滿，旋即
    走至該工地辦公室門口，先行踢倒甲○○停放在辦公室外面之機車，繼而基於傷
    害之犯意，對走出辦公室之甲○○揮拳毆打，甲○○亦出手反擊，二人相互扭打
    ，適丙○○經過該辦公室前見狀，竟與乙○○基於共同傷害之犯意聯絡，先持置
    於路邊插廣告旗之基座，繼持甲○○之安全鞋與乙○○共同毆打甲○○，甲○○
    因此而受有左臉頰腫痛、右膝擦傷約二Ｘ二公分、兩手腫痛、後背疼痛等傷害。
二、案經被害人甲○○訴由桃園縣警察局八德分局報請臺灣桃園地方法院檢察署檢察
    官偵查起訴。
    理  由
一、傷害事實之認定：
  (一)、被告乙○○部分：
  １、訊據被告乙○○自白於右述時、地與告訴人甲○○互毆之情不諱。
  ２、告訴人甲○○於警訊、偵查及原審調查時均指稱「：（乙○○）拳頭，打我：
      乙○○又追出來打我：基於自衛，就跟乙○○發生扭打，同時丙○○，就拿我
      工作安全鞋朝我頭部及背部打了四、五下後直到坐倒在地，他們二人才停止打
      我：當我和乙○○在地上扭打時，原本我要走，他們二人拉著我，使我無法離
      開現場，一直不讓我離開，他們二人一起用手捉住我的手，使我無法行動：」
      （見偵查卷第九頁、第十頁）、「：乙○○就很生氣的過來踢倒我的機車，並
      徒手往我頭上打過來：又往我頭上打一拳，剛好丙○○走過來，我請他評理，
      他不理我，擋在辦公室門口：乙○○又追過來要打我，結果我就跟乙○○扭打
      ：後來我被乙○○抓住，丙○○拿著我掉的安全鞋往我頭部及背部敲打，直到
      我體力不支倒下他們才停手」（見偵查卷第二一頁）、「：我和乙○○二人互
      相拉扯過程中丙○○拿旗子的基座從我背後抽一下後人跑開，後來我的安全鞋
      掉了，丙○○撿起我的安全鞋朝我的頭跟背部打，當時我的雙手被乙○○抓住
      ，直到我被打到坐在地上，他二人才罷手離開：」等語（見原審卷第三四頁）
      。
  ３、證人周正宏於偵查及原審調查中證述「：我看見是二個人在互毆，旁邊一個人
      跑過去打一下，再跑回來，再跑過去打一下再跑回來：」（見偵查卷第七三頁
      ）、「：有一天早上八點多，確實日期我已不記得，我送建材到八德交流道旁
      的工地，我開車一進去工地就看見二個人在工地主任辦公室前面打，打了大概
      四、五分鐘，他們原本在路中間互打，打到旁邊時我的車子能過我就把車子開
      離開了：旁邊有一個人拿插旗子的底座去敲告訴人的屁股，就馬上跑開，來回
      共三次，不過那個人沒有敲的很用力：」等語（見原審卷第四五、四六頁），
      足徵被告乙○○之前開自白與告訴人之指訴、證人周正宏證述情節相符，自得
      採為證據。
  ４、此外，告訴人受有：主訴前胸疼痛。右膝擦傷約二Ｘ二公分。主訴後背
      疼痛。主訴頭痛。左臉頰腫痛。兩手腫痛。之事實，亦有診斷證明書一
      紙在卷（偵查卷第十二頁）可資佐證，是以被告乙○○與告訴人互毆因而致告
      訴人受傷之事實，應可認定。
  (二)、被告丙○○部分：
      訊據被告丙○○矢口否認有何傷害之犯行，辯稱：「我沒有打甲○○，我看到
      時甲○○在罵髒話，我只有拉甲○○，沒有拿旗子基座打他：」云云，惟查：
      告訴人楊宗人於原審調查時稱「：我和乙○○二人互相拉扯過程中丙○○拿旗
      子的基座從我背後抽一下後人跑開，後來我的安全鞋掉了，丙○○撿起我的安
      全鞋朝我的頭跟背部打，當時我的雙手被乙○○抓住，直到我被打到坐在地上
      ，他二人才罷手離開：」（見原審卷第三四頁）；另據證人周正宏於原審調查
      時證稱「：有一天早上八點多，確實日期我已不記得，我送建材到八德交流道
      旁的工地，我開車一進去工地就看見二個人在工地主任辦公室前面打，打了大
      概四、五分鐘，他們原本在路中間互打，打到旁邊時我的車子能過我就把車子
      開離開了：旁邊有一個人拿插旗子的底座去敲告訴人的屁股，就馬上跑開，來
      回共三次，不過那個人沒有敲的很用力：」（見原審卷第四五、四六頁）等語
      ，核與告訴人甲○○前揭診斷證明書所載告訴人受傷害之情形相符，足徵被告
      丙○○確有傷害告訴人之犯行至明，且被告乙○○與丙○○有犯意聯絡、行為
      分擔，為共同正犯，亦堪以認定。
  (三)、本件事證明確，被告乙○○、丙○○二人之共犯傷害罪行堪予認定，應依法論
      科。
二、核被告乙○○、謝凱裕二人所為，係犯刑法第二百七十七條第一項之普通傷害罪
    ，被告乙○○與丙○○二人間有犯意聯絡、行為分擔，均為共同正犯。
三、原審以被告乙○○犯罪事證明確，就被告乙○○予以論科，並以不能證明被告丙○○犯罪而諭知丙○○無罪，固非無見，惟查：
  (一)、被告丙○○確實有與被告乙○○共同傷害告訴人之犯行，原審竟認定被告丙○○未參與共同傷害而為無罪之諭知，尚有未洽。
  (二)、按「刑事審判之量刑，在於實現刑罰權之分配的正義，故法院對有罪之被告科
      刑，應符合罪刑相當之原則，使罰當其罪，以契合人民之法律感情，故刑法第
      五十七條明定科刑時應審酌一切情狀，尤應注意該條所列各款事項，以為科刑
      輕重之標準」最高法院九十一年度台上字第一一四二號判決採同一見解。本件
      被告乙○○、丙○○共同毆傷告訴人，致告訴人受有如事實欄所載之傷害，依
      其診斷證明書之記載觀之，被害人受傷情形不輕，原審判決對被告乙○○部分
      僅量處拘役三十日，揆諸前揭罪刑相當原則，亦有未合。
四、檢察官依告訴人甲○○之請求而上訴，以原審就被告乙○○之共同傷害犯行量刑
    顯有過輕、被告丙○○誤為無罪判決亦有未當為由而指摘原判決為不當，均為有
    理由。原判決既有上開瑕疵而無可維持，自應由本院將原判決撤銷予以改判。爰
    審酌被告乙○○、丙○○僅因不滿工地監工即告訴人甲○○打電話通知建商制止
    其將工地外牆打掉即心生不滿對監工揮拳而共同將告訴人甲○○毆傷、告訴人甲○○所受傷勢之輕重，及被告乙○○為主犯及該二人犯罪後態度等一切情狀，就
    被告乙○○量處有期徒刑二月，被告丙○○量處拘役五十日，並均諭知易科罰金
    之折算標準示懲。
據上論斷，應依刑事訴訟法第三百六十九條第一項前段、第三百六十四條、第二百九
十九條第一項前段，刑法第二百七十七條第一項、第二十八條、第四十一條第一項前
段，罰金罰鍰提高標準條例第一條前段、第二條，判決如主文。
本案經檢察官周誠南到庭執行職務。
中      華      民      國    九十二    年      四      月    二十九  日
                              臺灣高等法院刑事第二庭
                                  審判長法  官  蔡  長  溪
                                        法  官  楊  貴  志
                                        法  官  林  俊  益
右正本證明與原本無異。
不得上訴。
                                        書記官  陳  明  琴
中      華      民      國    九十二    年      四      月    二十九    日
附錄：本判決論罪科刑法條全文
刑法第二百七十七條第一項
傷害人之身體或健康者，處三年以下有期徒刑、拘役或一千元以下罰金。


司法院資訊處製作；財團法人民間司法改革基金會備份。
